【裁判字號】    92,台上,3520
【裁判日期】    920626
【裁判案由】    違反公職人員選舉罷免法
【裁判全文】
最高法院刑事判決                              九十二年度台上字第三五二０號
    上  訴  人  台灣高等法院台中分院檢察署檢察官
    被      告  甲○○
                乙○○
右上訴人因被告等違反公職人員選舉罷免法案件，不服台灣高等法院台中分院中華民
國九十二年三月二十五日第二審判決（九十二年度上訴字第一四八號，起訴案號：台
灣台中地方法院檢察署九十一年度選偵字第一五０號），提起上訴，本院判決如左：
    主  文
上訴駁回。
    理  由
按刑事訴訟法第三百七十七條規定：上訴於第三審法院，非以判決違背法令為理由，
不得為之。是提起第三審上訴，應以原判決違背法令為理由，係屬法定要件。且必須
依據卷內資料為具體之指摘，並足據以辨認原判決已具備違背法令之形式，始屬相當
。一、被告乙○○部分：原判決援用第一審判決書所載之事實、證據及理由，認定被
告乙○○有對於有投票權之人，交付賄賂，而約其投票權為一定之行使之犯行，因認
第一審論處乙○○罪刑，為無不合，予以維持，駁回檢察官此部分在第二審之上訴，
已於理由內詳細敘述其所憑之證據及認定之理由。從形式上觀察，原判決並無違背法
令情形存在。再查緩刑之宣告與否，乃實體法上賦予法院得為自由裁量之事項。原判
決就乙○○如何符合緩刑之要件，及何以宣告其緩刑之理由，已敘述甚詳。原審就刑
罰裁量職權之行使，既未逾越法律所規定之範圍，亦無濫用權限之情形。雖原審引用
第一審判決書所載之證據及理由，且第一審法院認乙○○不宜宣告緩刑，但原審仍非
不得駁回檢察官在第二審之上訴，並諭知乙○○緩刑二年。殊不能執此任意指摘原審
為緩刑之宣告，有理由矛盾之違法。揆之首揭說明，檢察官之上訴為違背法律上之程
式，應予駁回。二、被告甲○○部分：原判決就檢察官指甲○○係台中縣霧峰鄉坑口
村第十七屆村長候選人，與乙○○為使甲○○在此次村長選舉勝選，乃共同基於以交
付金錢賄選之犯意聯絡，共同商議，由甲○○出資，推由乙○○於民國九十一年六月
四日晚間八時三十分許，至台中縣霧峰鄉坑口村有投票權人即檢舉人Ａ之家中，以每
張選票新台幣︵下同︶五百元之代價，當場交付賄款一千元予Ａ，並於翌日上午八時
五十分許持甲○○之競選文宣再次前往，期約對投票權為一定行使之意，囑其於該村
第十七屆村長選舉時將選票投予甲○○。Ａ覺不妥，稍後隨即前往乙○○家中當面退
還該一千元，並向台灣台中地方法院檢察署提出檢舉，經該署檢察官指揮台中縣警察
局霧峰分局會同法務部調查局中部地區機動工作組、台中縣調查站調查員查獲，並扣
得乙○○身上預備賄選之面額五百元鈔票十七張，因認甲○○與乙○○共犯公職人員
選舉罷免法第九十條之一第一項罪嫌云云。經審理結果，認為甲○○之犯罪不能證明
，因而維持第一審諭知甲○○無罪之判決，已引用第一審判決書之理由及證據詳予說
明。從形式上觀察，原判決並無違背法令之情形存在。檢察官上訴意旨略稱證據之取
捨及其證明力之判斷，固屬於事實審法院自由判斷之職權，然此項職權之行使，仍應
受經驗法則與論理法則之支配，否則即有違背證據法則之違法。本件甲○○轄下之鄰
長乙○○，於交付甲○○之宣傳單向證人Ａ買票，於回答Ａ質問他家有三票，為何只
給兩票的賄選款項時，答以「他們只給兩票的錢」，依常情「他們」顯然係指提供賄
選款項之人為甲○○，再輔以甲○○於九十一年九月四日，經法務部調查局測謊鑑定
，就「乙○○沒有替渠（你）買票賄選」、「扣案款項不是渠（你）提供」兩項，經
測試結果「呈情緒波動反應，研判有說謊」，有該局九十一年九月六日調科參字第０
九一００五九三九六０號測謊報告書附卷可考，綜合以上證據觀之，更可確定提供乙
○○買票賄選者為甲○○，再補強證據所顯現之資料，應綜合客觀之證據與測謊之證
據而為判斷，乃原審將之任意拆解，而單獨謂所謂「他們」係指何人無足遽認，不理
會測謊所呈現之證據，另又謂測謊不得作為有罪判決之唯一憑據，並遽認甲○○無罪
，其判決顯與證據法則有違云云。然按證據之憑信力如何，事實審法院依自由心證之
原則，本有斟酌取捨之權，苟其取捨，不違背經驗法則與論理法則，不得任意指為違
法，而據為適法之第三審上訴理由。原判決所引用之第一審判決，已綜合卷內全部證
據資料審酌判斷，認為甲○○被訴違反公職人員選舉罷免法第九十條之一第一項之罪
，不能證明其犯罪。上訴意旨，徒就原判決已說明之事項或屬事實審法院採證認事職
權之適法行使，任意指摘有採證違背經驗法則之違法，且仍為單純事實之爭執，難謂
為適法之第三審上訴理由。依前揭說明，檢察官之上訴違背法律上之程式，應予駁回
。
據上論結，應依刑事訴訟法第三百九十五條前段，判決如主文。
中      華      民      國    九十二    年      六      月    二十六    日
                              最高法院刑事第二庭
                                  審判長法官  陳  錫  奎
                                        法官  洪  清  江
                                        法官  李  伯  道
                                        法官  陳  世  淙
                                        法官  洪  佳  濱
      右正本證明與原本無異
                                              書  記  官
中      華      民      國    九十二    年      七      月      二      日


司法院資訊處製作；財團法人民間司法改革基金會備份。
